臺灣高等法院臺中分院刑事判決
111年度上訴字第2375號
上  訴  人  
即  被  告  賴意昇


上列上訴人即被告因違反毒品危害防制條例案件，不服臺灣彰化
地方法院中華民國111年8月17日第一審判決（111年度訴字第645
號，起訴案號：臺灣彰化地方檢察署111年度毒偵字第461號、11
1年度毒偵字第666號），提起上訴，本院判決如下：
    主  文
上訴駁回。
    事實及理由
一、本案經本院審理結果，認第一審判決認事用法與量刑並無不
    當，應予維持，並引用第一審判決書記載之事實、證據及理
    由（如附件）。
二、上訴人即被告（以下稱被告）賴意昇以原審判決量刑過重、
    伊本案施用毒品二罪，構成自首等語為由不服原審判決，提
    起上訴。
三、經查：　　
    按刑法第63條所謂自首，係指犯人在其犯罪未發覺前，向該
    管公務員承認犯罪，而接受裁判而言。所謂發覺，固非以有
    偵查犯罪職權之機關或人員確知其犯罪無誤為必要，而對於
    其發生嫌疑時，即得謂已發覺（最高法院94年度台上字第43
    1號裁判意旨）。被告犯本案二件施用毒品罪，乃是由臺灣
    彰化地方檢察署檢察官分別在111年1月14日開立強制到場（
    強制採驗尿液）許可書、111年2月8日開立鑑定許可書對被
    告採尿送驗後分呈嗎啡、甲基安非他命陽性反應，有前開卷
    證附在偵查卷可憑，依據上述自首要件說明，自無被告所稱
    伊本案二件施用毒品罪有構成自首情事。又刑罰之量定，屬
    法院自由裁量之職權行使，應審酌刑法第57條所列各款事由
    及一切情狀，為酌量輕重之標準，並非漫無限制；量刑輕重
    係屬事實審法院得依職權自由裁量之事項，苟已斟酌刑法第
    57條各款所列情狀而未逾越法定刑度，不得遽指為違法（最
    高法院72年台上字第6699號判例意旨參照），原審判決已審
    酌被告本件二次施用毒品罪，構成累犯，又不思戒絕毒癮而
    實行本件犯行，實屬不該，惟念被告始終坦認犯行，態度尚
    可，且施用毒品乃自戕行為，對社會造成之危害尚非直接甚
    鉅，本案二次犯罪之論罪主文雖均僅論處施用第一級毒品罪
    ，然因其罪質尚包括經想像競合之施用第二級毒品罪，量刑
    之際自應較單純施用第一級毒品者為重，兼衡被告自稱教育
    程度為國小畢業，目前從事泥作工作，月收入約新臺幣4萬5
    千元，未婚無子女，現與母親同住，家境勉持暨其之身體經
    濟生活狀況等具體行為人責任基礎之一切情狀，就被告本件
    二次施用第一級毒品罪，分別量處有期徒刑一年、一年，定
    其應執行有期徒刑一年六月，已具體完整斟酌刑法第57條各
    款量刑因素，量刑乃屬妥適，並無量刑輕重失據之不當，被
    告上訴理由所指，並無可採，為無理由。此外，被告就上開
    所指摘自首、量刑事由並未提出其他有利之證據及辯解，上
    訴自無理由，應予駁回。
四、被告經本院合法傳喚，無正當理由不到庭，不待被告到庭  
    陳述，逕行判決。
五、據上論斷，應依刑事訴訟法第373條、第371條、第368條，
    判決如主文。
本案經檢察官林芬芳提起公訴，檢察官張慧瓊到庭執行職務。
中　　華　　民　　國　　111 　年　　11　　月　　22　　日

            刑事第七庭　  審判長法　官　梁  堯  銘
                                法　官　王  鏗  普
                                法　官　羅  國  鴻
以上正本證明與原本無異。
如不服本判決應於收受送達後二十日內向本院提出上訴書狀，其未敘述上訴之理由者並得於提起上訴後二十日內向本院補提理由書（均須按他造當事人之人數附繕本）「切勿逕送上級法院」。 因疫情而遲誤不變期間，得向法院聲請回復原狀。                                                           
                                書記官  高  勳  楠 
　　　　　　　　　　　　　　　　
中　　華　　民　　國　　111 　年　　11　　月　　22　　日
附件

臺灣彰化地方法院刑事判決
111年度訴字第645號
公　訴　人　臺灣彰化地方檢察署檢察官
被　　　告　賴意昇　男　民國00年0月00日生
　　　　　　　　　　身分證統一編號：Z000000000號
　　　　　　　　　　住彰化縣○○市○○路00號之6
上列被告因違反毒品危害防制條例案件，經檢察官提起公訴（11
1年度毒偵字第461、666號），嗣被告於準備程序中就被訴事實
為有罪之陳述，經本院合議庭裁定由受命法官獨任進行簡式審判
程序，判決如下：
    主  文
賴意昇犯如附表一所示之罪，各處如同表「主文」欄所示之刑及
沒收。應執行有期徒刑壹年陸月。
    事  實
一、賴意昇前因施用毒品案件，經法院裁定送勒戒處所施以觀察
    、勒戒後，因認無繼續施用毒品傾向，於民國110年12月17
    日執行完畢釋放。竟不思戒除毒癮，於上開觀察、勒戒執行完
    畢釋放後3年內，分別實行下列犯行：
　㈠基於施用第一、二級毒品犯意，於111年1月29日中午12時許
    ，在其位於彰化縣○○市○○路00號之6住處內，以將海洛因及
    甲基安非他命混合置入針筒內，摻水後注射入體內之方式，
    同時施用第一級毒品海洛因及第二級毒品甲基安非他命1次
    。嗣於同年月30日凌晨0時25分許，為警持臺灣彰化地方檢
    察署檢察官強制到場（強制採驗尿液）許可書採集其尿液檢
    體送驗，檢驗結果呈可待因、嗎啡、安非他命及甲基安非他
    命陽性反應。
　㈡基於施用第一、二級毒品犯意，於111年2月10日上午10時許
    ，在其上址住處內，以將海洛因及甲基安非他命混合置入針
    筒內，加入葡萄糖粉摻水後注射入體內之方式，同時施用第
    一級毒品海洛因及第二級毒品甲基安非他命1次。嗣於同日
    下午3時2分許，為警持本院核發之搜索票前往前開住處執行
    搜索，並扣得附表二編號1、3、4所示物品，復經警持臺灣
    彰化地方檢察署鑑定許可書採集其尿液檢體送驗，檢驗結果
    呈可待因、嗎啡、安非他命及甲基安非他命陽性反應。
二、案經彰化縣警察局移送，暨彰化縣警察局員林分局報告臺灣
    彰化地方檢察署檢察官偵查起訴。
    理  由
一、本件被告賴意昇所犯屬法定刑為死刑、無期徒刑、最輕本刑
    為三年以上有期徒刑以外之罪，其於準備程序時就被訴事實
    為有罪之陳述，經告知簡式審判程序要旨並聽取當事人意見
    ，經被告同意適用簡式審判程序後，本院亦認無不得或不宜
    改依簡式審判程序進行之處，爰依刑事訴訟法第273條之1 
    第1項規定裁定由受命法官進行簡式審判程序，故本件之證
    據調查依刑事訴訟法第273條之2規定，不受同法第159條第1
    項、第161條之2、第161條之3、第163條之1及第164條至第1
    70條規定之限制，合先敘明。
二、認定事實所憑證據及認定之理由
　  上開犯罪事實，業有附表一「證據方法」欄所載書證附卷可
    證，其中事實欄一㈡犯行尚有附表二編號1、3、4所示物品扣
    案可證，復經被告於本院審理時坦承不諱（訴字卷第73、83
    、88至89頁），足認其到庭所為之任意性自白核與事實相符
    ，可堪採認。故本案事證明確，被告犯行洵堪認定，應依法
    論科。
三、論罪科刑
　㈠核被告就事實欄一㈠、㈡所為，均違反毒品危害防制條例第10
    條第1、2項施用第一、二級毒品罪。其於施用第一、二級毒
    品前持有該等毒品之低度行為，應各為施用之高度行為所吸
    收，均不另論罪。又被告於事實欄一㈠、㈡所示二個犯罪時間
    ，皆係以一施用行為同時施用第一級毒品海洛因及第二級毒
    品甲基安非他命，而觸犯上開2罪名，均為想像競合犯，俱
    應依刑法第55條前段規定，從一重論以施用第一級毒品罪處
    斷。其所涉前揭二罪間犯意各別且行為互殊，應予分論併罰
    。
　㈡刑之加重事由：
　⒈被告前因竊盜案件，經法院分別判處罪刑後，由本院以106年
    度聲字第1910號裁定應執行有期徒刑六月確定（下稱第一案
    ，刑期起算日為105年9月22日，指揮書執畢日期為106年3 
    月9日），另因施用毒品、轉讓禁藥及竊盜案件，經法院分
    別判處罪刑後，再經本院以107年度聲字第22號裁定應執行
    有期徒刑三年三月確定（下稱第二案，刑期起算日為106年3
    月10日，指揮書執畢日期為109年6月9日），再因施用毒品
    案件，經本院以105年度訴字第1046號判決判處有期徒刑一
    年確定（下稱第三案），第一、二、三案接續執行，於109
    年2月26日縮短刑期假釋出監併付保護管束，原保護管束期
    滿日為110年4月4日乙節，有臺灣高等法院被告前案紀錄表
    在卷可查（訴字卷第105至110頁），且被告於本院審理時，
    對於此前案資料亦是認無訛（訴字卷第90頁），而其後被告
    雖於上述假釋期間涉犯另案，然上記時日假釋時，被告所受
    第一案徒刑既已執行期滿而執行完畢（最高法院103年度第1
    次刑事庭會議決議參照），被告於五年內故意再犯本件有期
    徒刑以上共二罪，均為累犯，俱應依刑法第47條第1項規定
    加重最高本刑。而就最低本刑加重部分，則審酌上述第一案
    竊盜前案固與本案之罪名、罪質及侵害法益雖不相同，然均
    屬故意犯罪，加以施用毒品犯罪之行為人為獲取購毒成本遂
    鋌而走險涉犯竊盜等財產犯罪者，亦所在多有，況前案業經
    實際入監服刑一段期間，卻於執行完畢後再度違犯本件，顯
    見被告對於刑罰之反應力薄弱，並無司法院大法官釋字第77
    5號解釋所示罪刑不相當之情形（最高法院108年度台上字第
    338號判決意旨參照），亦應依該規定同予加重。
　⒉至於最高法院刑事大法庭雖於111年4月27日作成110年度台上
    大字第5660號裁定，於主文宣示：「被告構成累犯之事實及
    應加重其刑之事項，均應由檢察官主張並具體指出證明之方
    法後，經法院踐行調查、辯論程序，方得作為論以累犯及是
    否加重其刑之裁判基礎」之意旨，並於理由欄中進一步載明
    ：「所謂檢察官應就被告構成累犯事實『具體指出證明方法』
    ，係指檢察官應於法院調查證據時，提出足以證明被告構成
    累犯事實之前案徒刑執行完畢資料，例如前案確定判決、執
    行指揮書、執行函文、執行完畢（含入監執行或易科罰金或
    易服社會勞動執行完畢、數罪係接續執行或合併執行、有無
    被撤銷假釋情形）文件等相關執行資料，始足當之；至一般
    附隨在卷宗內之被告前案紀錄表，係司法機關相關人員依憑
    原始資料所輸入之前案紀錄，僅提供法官便於瞭解本案與他
    案是否構成同一性或單一性之關聯、被告有無在監在押情狀
    等情事之用，並非被告前案徒刑執行完畢之原始資料或其影
    本，是檢察官單純空泛提出被告前案紀錄表，尚難認已具體
    指出證明方法而謂盡其實質舉證責任」等語。然依法院組織
    法第51條之10規定以觀，刑事大法庭之裁定既僅對「提案庭
    提交之案件」有拘束力，且此係指裁定主文而言，至於裁定
    理由更無一般性之拘束效力，加以刑事大法庭上開裁定理由
    欄中，針對前科表在證明累犯基礎此待證事項時作出特別的
    證據評價，亦難謂有刑事訴訟法相關法理依據，本院自不受
    其拘束，併此敘明。
　㈢本院審酌被告不思戒絕毒癮而實行本件犯行，實屬不該；惟
    念其始終坦認犯行，態度尚可，且施用毒品乃自戕行為，對
    社會造成之危害尚非直接甚鉅，而本案二次犯罪之論罪主文
    雖均僅論處施用第一級毒品罪，然因其罪質尚包括經想像競
    合之施用第二級毒品罪，於量刑之際自應較單純施用第一級
    毒品者為重；兼衡被告自稱教育程度為國小畢業，目前從事
    泥作工作，月收入約新臺幣4萬5千元，未婚無子女，現與母
    親同住，家境勉持暨其之身體經濟生活狀況（詳訴字卷第89
    頁審判筆錄）等具體行為人責任基礎之一切情狀，分別量處
    如附表一「主文」欄所示之刑，以資儆懲。另斟酌被告所涉
    2罪犯罪時間尚屬接近，犯罪手段及罪質均屬相同等情，合
    併定其應執行刑如主文所示。
四、沒收部分
　　承辦員警於事實欄一㈡所示時、地實施搜索時，所扣得附表
    二所示物品雖均扣押於被告所涉販賣毒品另案（本院111年
    度訴字第376號）中，然茲據被告供稱：扣案之海洛因是我
    於111年2月9日下午3時9分許購入，且是事實欄一㈡犯行施用
    所剩餘，至於葡萄糖、塑膠鏟管是施用毒品時供作摻入使用
    的等語綦詳（訴字卷第73至74、85至86頁筆錄參照），此外
    復無從認定上述扣案物品與被告被訴另案販賣毒品犯行有何
    具體關連，即應於本案諭知沒收（銷燬）。準此，附表二編
    號3之白色粉末經抽驗其中1包之結果，既檢出第一級毒品海
    洛因成分，業如前述，檢察官及被告對於另1包亦含有海洛
    因成分一節亦始終未予爭執，足認該等物品確屬查獲之第一
    級毒品無訛，是不論屬於被告所有與否，均應依毒品危害防
    制條例第18條第1項前段規定沒收銷燬之，另用以裝盛上開
    毒品之包裝袋因與其內毒品難以析離，且無析離之實益與必
    要，應視同毒品，均一併沒收銷燬之，至送驗耗損部分之毒
    品因已滅失，則不另宣告沒收銷燬。至於同表編號1、4所示
    物品，既據被告供承有用於事實欄一㈡之施用毒品犯行，自
    應依刑法第38條第2項本文規定諭知沒收。
據上論斷，應依刑事訴訟法第273條之1第1項、第299條第1項前
段，判決如主文。
本案經檢察官林芬芳提起公訴，檢察官陳昭蓉到庭執行職務。
中　　華　　民　　國　　111 　年　　8 　　月　　17　　日
                  刑事第二庭  法  官 
　　　　　　　　　
以上正本證明與原本無異。
如不服本判決應於收受判決後20日內向本院提出上訴書狀，並應
敘述具體理由。其未敘述上訴理由者，應於上訴期間屆滿後20日
內向本院補提理由書（均須按他造當事人之人數附繕本）「切勿
逕送上級法院」。
中　　華　　民　　國　　111 　年　　8 　　月　　17　日                             書記官 

附錄本案論罪科刑法條：
毒品危害防制條例第10條第1、2項
施用第一級毒品者，處6月以上5年以下有期徒刑。
施用第二級毒品者，處3年以下有期徒刑。
附表一
編號 犯罪事實 證據方法 主文 1 事實欄一㈠ 臺灣彰化地方檢察署強制到場（強制採驗尿液)許可書、彰化縣警察局彰化分局委託檢驗尿液代號與真實姓名對照認證單、欣生生物科技股份有限公司111年3月16日濫用藥物尿液檢驗報告（偵二卷第10至12頁) 賴意昇施用第一級毒品，累犯，處有期徒刑壹年。 2 事實欄一㈡ 欣生生物科技股份有限公司111年3月2日濫用藥物尿液檢驗報告、臺灣彰化地方檢察署鑑定許可書、勘察採證同意書、彰化縣警察局刑事警察大隊委託檢驗尿液代號與真實姓名對照認證單、本院111年度聲搜字105號搜索票、彰化縣警察局搜索扣押筆錄、扣押物品目錄表、搜索照片、扣押物品清單、衛生福利部草屯療養院111年2月23日鑑驗書、扣案物照片（偵一卷第15至22、36至37頁、訴字卷第56至58頁） 賴意昇施用第一級毒品，累犯，處有期徒刑壹年。本院一一一年度訴字第三七六號案扣案如附表二編號3所示之物沒收銷燬；同表編號1、4所示之物均沒收。 
附表二
編號 扣案物名稱 數量 備註 1 塑膠鏟管 叁支  2 行動電話 壹支 三星廠牌（含0000000000門號SIM卡壹張） 3 第一級毒品海洛因 貳包 含包裝袋貳只，驗前毛重分別為0.21公克、0.45公克，抽取重量較重之該包鑑驗，檢出第一級毒品海洛因成分，驗餘淨重為0.254公克 4 葡萄糖粉 貳包